【裁判字號】    95,訴緝,556
【裁判日期】    951121
【裁判案由】    常業詐欺
【裁判全文】
臺灣臺中地方法院刑事判決             95年度訴緝字第556號
公  訴  人  臺灣臺中地方法院檢察署檢察官
被      告  乙○○
上列被告因常業詐欺案件，經檢察官提起公訴（94年度偵字第13
685號），本院判決如下：
    主    文
乙○○幫助犯詐欺取財罪，處有期徒刑肆月，如易科罰金，以銀
元參佰元即新臺幣玖佰元折算壹日。
    犯罪事實及理由
一、乙○○在可預見他人取得其申請之郵局帳戶存摺、提款卡（
    含密碼）、印章，可能於詐騙受害人時，供被害人匯款之用
    ，藉以迴避員警之查緝，且其發生亦不違背本意之情形下，
    竟仍基於幫助詐欺取財之不確定故意，於民國（下同）93年
    6 月15、21日至中華郵政股份有限公司台中大甲廟口郵局（
    辦理其所有於82年間（起訴書誤植為92年12月21日）開設之
    帳戶（帳號00000000000000），於93年6 月15日更換印鑑，
    同年月21日領取晶片提款卡，再於同年月25日更換密碼後，
    至93年7 月24日入監服刑前之某日，在不詳地點，將上開帳
    戶之存摺、提款卡（含密碼）、更換後之印鑑章交予不詳姓
    名之成年人。嗣於93年7 月中旬住在南投縣國姓鄉之丙○○
    接獲中獎之詐騙電話，謊稱必須先購買義賣品才能領取獎金
    ，致丙○○陷於錯誤，依指示於93年8 月17日（起訴書誤植
    為94年10月19日）分別匯款新臺幣（下同）37萬4 千元及50
    萬元至乙○○所有之上開帳戶內，同日旋即將款項提領一空
    ，嗣因丙○○遲未接獲獎金始知受騙，而報警循線查獲。
二、按現行刑事訴訟法為保障被告之反對詰問權，排除具有虛偽
    危險性之傳聞證據，以求實體真實之發見，於該法第159 條
    第1 項明定被告以外之人於審判外之言詞或書面陳述，除法
    律有規定者外，不得作為證據。而刑事訴訟法第159條之1至
    159條之4有傳聞法則之例外規定，且被告以外之人於審判外
    之陳述，雖不符前4 條之規定，而經當事人於審判程序同意
    作為證據，法院審酌該言詞陳述或書面陳述作成時之情況，
    認為適當者，亦得為證據；當事人、代理人或辯護人於法院
    調查證據時，知有第159條第1項不得為證據之情形，而未於
    言詞辯論終結前聲明異議者，視為有前項之同意，刑事訴訟
    法第159條之5定有明文。本件檢察官、被告並未就被告以外
    之人於審判外之陳述有所爭執，且迄於言詞辯論終結前，均
    未主張有刑事訴訟法第159條第1項不得為證據之情形，是應
    認已同意作為證據，且經本院審酌後，認無不適當之情形，
    應認均有證據能力，合先敘明。
三、訊據被告乙○○固坦承上開帳戶為其所有，並於上開時、地
    辦理該帳戶更換印鑑、領取晶片提款卡之手續，惟矢口否認
    有何犯行，辯稱：伊因當時沒有工作，朋友說要寄錢至伊之
    帳戶，因伊上開帳戶之印鑑、密碼都不見了，才去變更印鑑
    及密碼，並未將上開帳戶之存摺、提款卡、印鑑章交予他人
    ，而是放在家裡房間之抽屜被偷走云云。經查：
  (一)被告所有之上開帳戶係於82年開戶，93年6 月15日更換印鑑
    ，並於同年月21日領取晶片提款卡等情，有中華郵政股份有
    限公司豐原郵局95年2 月23日營字第0950200503號函附之客
    戶歷史交易清單在卷可稽（見94年度偵字第13 685號卷第13
    7-141頁）。又告訴人丙○○因受騙，而依指示於93年8月17
    日匯款37萬4 千元及50萬元至被告上開帳戶之事實，業據告
    訴人丙○○於警詢指述甚詳，復有上開客戶歷史交易清單及
    郵政國內匯款執據在卷可憑（見本院95年度訴字第869 號卷
    第84-85頁），堪信為真實。
  (二)被告所有之上開帳戶，於92年9月4日提款至餘額為92元後，
    即未再有存、提領之紀錄，直至93年6 月15日才辦理印鑑更
    換，並於同年月21日領取晶片提款卡，同年月25日又更換密
    碼，直到同年8月17日才有交易，即告訴人匯入2筆款項共計
    87萬4 千元，當日隨即以現金提款之方式提領80萬元（因已
    超過提款卡每日提領限額），再以卡片提領6 萬元及1萬4千
    元之事實，有上開客戶歷史交易清單可稽。而上開印鑑、密
    碼變更及領取晶片提款卡均為被告所為，業據被告於本院審
    理時供承不諱，且被告係於同年7 月24日入監執行一節，亦
    有臺灣高等法院被告前案紀錄表附卷足參。由此可知，被告
    將上開帳戶之印鑑及密碼變更後至被告入監服刑前，並無任
    何存、提款之交易紀錄，且被告住處房間之抽屜，並非一般
    人得以自由出入並開啟之處所，被告空言辯稱上開物品係置
    於抽屜內遭人偷走，惟並未提供任何證據供本院查證，是被
    告上開所為之辯解，顯不足採信。
  (三)按一般人至金融機構如銀行、郵局等開戶，極為方便容易且
    迅速，若有使用金融存款帳戶之正當用途，自以使用其本人
    或可信賴之親友申請之帳戶，最為便利安全，苟非意圖以他
    人帳戶從事不法用途，並藉以逃避查緝，自無另行使用他人
    帳戶之理。又近來詐欺之犯罪類型層出不窮，而該等犯罪，
    多數係利用他人帳戶作為詐欺或恐嚇所得財物之出入帳戶，
    此經媒體廣為披露，被告係成年人，對此當無不知之理。再
    者，犯罪集團為方便收取贓款，並躲避檢警之查緝，而以他
    人帳戶供作所得款項出入之帳戶，衡情會先取得帳戶所有人
    之同意才使用，否則一旦帳戶所有人掛失，被害人匯入之款
    項即遭凍結無法提領，帳戶所有人反可輕易辦理補發存摺、
    變更印鑑、密碼，將款項提領一空，犯罪集團自不可能甘冒
    此風險。況且，被告於93年6 月15日將上開帳戶之印鑑更換
    ，並於同年月21日領取晶片提款卡，同年月25日又更換密碼
    ，同年7 月24日入監服刑，而告訴人於同年8月17日匯入2筆
    款項共計87萬4 千元，當日隨即遭人以現金提款之方式提領
    80萬元，再以卡片提領6萬元及1萬4 千元，已如上述，是被
    告係於93年6月25日至同年7月24日期間之某日，將其所有上
    開帳戶之存摺、提款卡（含密碼）及印鑑章等物，交予他人
    使用，堪以認定。則被告對於蒐集其所有上開帳戶之存摺、
    提款卡（含密碼）、印鑑章之成年人，將用以作為詐欺取財
    之不法目的使用，顯然預見其發生，並對利用該帳戶作為詐
    欺取財使用結果之發生，亦不違背其本意，其有幫助詐欺取
    財之不確定故意甚明。
  (四)綜上所述，被告上開所為之辯解，顯係事後卸責之詞，不足
    採信。本件事證明確，被告犯行堪以認定。
四、被告將其所有之上開帳戶存摺、提款卡（含密碼）、印鑑章
    交予他人作為詐欺取財之匯款帳戶使用，顯係基於幫助他人
    詐欺取財之犯意，且所為提供帳戶予他人之行為，係屬詐欺
    取財構成要件以外之行為，核其所為，係犯刑法第30條第1
    項、第339條第1項之幫助詐欺取財罪，爰依刑法第30條第2
    項減輕其刑。按刑法上所謂業務，係指個人基於其社會地位
    繼續反覆所執行之事務而言，然被告所交付之上開帳戶，依
    卷證資料，僅有告訴人丙○○受騙，是檢察官認被告係犯幫
    助常業詐欺取財罪嫌，容有誤會，惟其社會基本事實同一，
    且經檢察官當庭更正為幫助詐欺取財罪，本院自應予以審理
    ，並變更起訴法條。
五、按被告行為後，刑法施行法增訂第1條之1，將罰金單位改為
    新臺幣，並將刑法分則未經修正而條文定有罰金者，其罰金
    數額提高為30倍，惟因原本刑法第339 條所規定罰金之單位
    為銀元，與新臺幣折算比例為3比1，復因罰金罰鍰提高標準
    條例第1 條之適用，罰金數額業已提高10倍，因而實際上所
    得科處罰金之總數，固未提高，惟刑法第33條第5 款業經修
    正，罰金最低額由銀元1元以上，修正為新臺幣1千元以上，
    以百元計算之，經比較修正前、後之規定，修正後之規定並
    未較有利於行為人，依刑法第2條第1項，應適用行為時法。
    又被告行為後，刑法第41條業經修正，並於95年7月1日施行
    ，將易科罰金之折算標準提高為以新臺幣1千元、2千元或3
    千元折算1 日，經比較修正前、後之規定，修正後之規定並
    未較有利於行為人，應適用行為時法定其易科罰金之折算標
    準。爰審酌被告提供帳戶予他人非法使用，使實行詐騙行為
    之人得手後，得以隱藏身份，助長詐欺之犯罪風氣，及犯罪
    所生之危害，暨被告犯後仍飾詞否認犯行、態度不佳等一切
    情狀，量處如主文所示之刑，並諭知易科罰金之折算標準。
六、依刑事訴訟法第299條第1項前段、第300條，刑法第2 條第1
    項、第30條第1項、第2項、第339條第1項、修正前刑法第41
    條第1項前段，罰金罰鍰提高標準條例第1條前段、修正前罰
    金罰鍰提高標準條例第2條，判決如主文。
本案經檢察官甲○○到庭執行職務
中    華    民    國    95    年    11    月    21    日
                  刑事第二庭  審判長法  官  林清鈞
                                    法  官  郭書豪
                                    法  官  林慧英
上正本證明與原本無異。
如不服本判決，應於送達後10日內向本院提出上訴狀（須附繕本
），上訴於臺灣高等法院臺中分院。
                                    書記官  廖碩薇
中    華    民    國    95    年    11    月    21    日
附錄論罪科刑法條
刑法第339條
意圖為自己或第三人不法之所有，以詐術使人將本人或第三人之
物交付者，處5年以下有期徒刑、拘役或科或併科1千元以下罰金
。
以前項方法得財產上不法之利益或使第三人得之者，亦同。
前二項之未遂犯罰之。


司法院資訊處製作；財團法人民間司法改革基金會備份。
